【裁判字號】    98,司家聲,322
【裁判日期】    980731
【裁判案由】    核定遺產管理人報酬
【裁判全文】
臺灣高雄地方法院民事裁定           98年度司家聲字第322號
聲  請  人  范仲良律師即被繼承人甲○○之遺產管理人
上聲請人聲請核定遺產管理人報酬事件，本院裁定如下：
    主  文
聲請人任被繼承人甲○○（男，民國○○○年○月○日生，身分
證統一編號：Ｚ000000000號）之遺產管理人之報酬核
定為新臺幣肆萬元。
程序費用新臺幣壹仟元由被繼承人甲○○之遺產負擔。
    理  由
一、按「遺產管理人，得請求報酬，其數額由親屬會議按其勞力
    及其與被繼承人之關係酌定之。」、「依本法之規定應開親
    屬會議時，由當事人、法定代理人或其他利害關係人召集之
    。」、「親屬會議不能召開或召開有困難時，依法應經親屬
    會議處理之事項，由有召集權人聲請法院處理之。」，民法
    第1183條、第1129條、第1132條第2 項前段分別定有明文。
二、聲請意旨略以：聲請人前經本院97年度財管字第212 號民事
    裁定選任為被繼承人甲○○之遺產管理人。嗣依本院98年度
    家催字第117 號民事裁定為公示催告，並於民國98年3 月31
    日刊登於新新聞報，且為執行遺產管理人職務，聲請人調查
    被繼承人之財產、調閱土地及建物登記謄本、戶籍資料、申
    報遺產稅、編制遺產清冊等管理遺產事務行為，又聲請人為
    管理遺產已代墊支付費用新臺幣（下同）2,095 元（含公示
    催告聲請費1,000 元，刊登公示催告登報費900 元，地政規
    費60元，戶政規費60元，郵寄費用75元等）。而被繼承人甲
    ○○之遺產經高雄市國稅局查告，其遺有坐落高雄市○○區
    ○○段569 地號土地及其上門牌編號高雄市○○區○○街16
    1 巷39號5 樓之1 之建物1 棟，遺產總值計1,157,095 元。
    雖對被繼承人之債權人及受遺贈人為公示催告之期間尚未屆
    滿，然因被繼承人積欠高雄市稅捐稽徵處房屋稅12,968元、
    地價稅3,916 元皆未繳納，又被繼承人之遺產業經債權人聲
    請本院以97年度司執字第91239 號強制執行在案，為便於聲
    請人向本院民事執行處聲明參與分配，爰依民法第1183條規
    定並參酌財政部97年3 月7 日財政部台財稅字第0970451451
    0 號令解釋所核定稽徵機關核算96年度執行業務者收入標準
    ，律師擔任檢查人、清算人、破產管理人、遺囑執行人或其
    他信託人案件，按標的物財產價值9%計算收入，且代理申報
    遺產稅之報酬，遺產稅每件在直轄市及市為40,000元，在縣
    為35,000元，故狀請本院酌定本件遺產管理人報酬為42,095
    元等語。
三、經查：
  (一)本件被繼承人甲○○死亡後，其繼承人均已拋棄繼承權，且
    未經親屬會議選定遺產管理人，經本院選任聲請人為被繼承
    人之遺產管理人乙節，有聲請人提出之本院97年度財管字第
    212 號民事裁定暨其確定證明書各1 紙附卷可稽，堪信為真
    實。準此，聲請人顯難召開親屬會議酌定其管理遺產之報酬
    ，是其本於利害關係人之地位，聲請本院酌定報酬，洵屬有
    據。
  (二)聲請人主張之前揭事實，除上述民事裁定外，另據其提出被
    繼承人之除戶戶籍謄本、繼承人之戶籍謄本、土地登記第二
    類謄本、建物登記第二類謄本、高雄市稅捐稽徵處左營分處
    98年3 月16日高市稽左房字第0988004734號函、高雄市稅捐
    稽徵處房屋稅籍證明書、財政部高雄市國稅局遺產稅免稅證
    明書、全國贈與資料清單、財政部高雄市國稅局92年度綜合
    所得稅各類所得資料清單、廣告刊登證明暨新聞紙規費收據
    、高雄市稅捐稽徵處左營分處95年01期（月）、96年、96年
    01期（月）、97年、97年01期（月）之地價稅繳款書、房屋
    稅95年05期（月）、96年05期（月）、97年05期（月）之稅
    額繳款書、本院民事執行處98年7 月9 日雄院高97司執齊字
    第91239 號通知等件影本各1 份為證，堪信為真實。本院審
    酌：被繼承人之遺產有土地及房屋共2 筆，遺產現值為2,29
    0,000 元，有本院民事執行處98年7 月9 日雄院高97司執齊
    字第91239 號通知1 紙附卷可參，其債權人有高雄市政府，
    除此之外，尚無其他債權人陳報債權、債務或遺贈；又聲請
    人業已公示催告、登報、申報遺產稅、查詢被繼承人遺產之
    管理遺產行為，後續尚有通知債權人陳報債權、強制執行程
    序等其他事項待理，聲請人處理上開事務及後續所需時間之
    久暫、耗費人力之程度及各債權人受償權利之保障等一切情
    狀，認聲請人任被繼承人甲○○遺產管理人之報酬金額，核
    定為40,000元（含已代為墊支之相關費用1,095 元【其中本
    院97年度家催字第117 號公示催告聲請費，已經裁定明示由
    被繼承人甲○○之遺產負擔，應予扣除】），即屬適當。爰
    酌定如主文第1 項所示。至財政部97年3 月7 日台財稅字第
    09704514510 號令，僅供法院斟酌，尚非為據以論酬之依據
    ，併此敘明。
四、末按依法應由關係人（包括聲請人、相對人及其他利害關係
    人）負擔費用者，法院裁定命關係人負擔時，應一併確定其
    數額，非訟事件法第24條第1 項所明定。經核本件聲請事件
    ，應徵之程序費用為1,000 元，依非訟事件法第157 條規定
    ，應由遺產負擔，爰併予確定如主文第2 項所示，附此敘明
    。
五、依非訟事件法第157 條、第24條第1 項，裁定如主文。
中    華    民    國    98    年    7    月     31    日
                  家事法庭  司法事務官  任士慧
以上正本係照原本作成。
如對本裁定抗告，須於裁定送達後10日之不變期間內，向本院提
出抗告狀，並繳納抗告費新臺幣1,000元。
中    華    民    國    98    年    7     月    31    日
                                書記官  楊馥華


司法院資訊處製作；財團法人民間司法改革基金會備份。
